【裁判字號】    99,智訴,2
【裁判日期】    990614
【裁判案由】    違反著作權法
【裁判全文】
臺灣彰化地方法院刑事判決               99年度智訴字第2號
公  訴  人  臺灣彰化地方法院檢察署檢察官
被      告  甲○○
上列被告因違反著作權法案件，經檢察官聲請簡易判決處刑（九
十九年度偵字第二八七三號），本院認不宜以簡易判決處刑，改
依通常程序審理，判決如下：
    主  文
本件被訴違反著作權法第九十一條部分公訴不受理。
    理  由
一、聲請簡易判決處刑意旨略以：被告甲○○明知附表所示之「
    惡靈古堡四」等九款遊戲，乃日本「ＣＡＰＣＯＭ」公司等
    依法享有著作權之遊戲軟體，依著作權法第四條第二款及世
    界貿易組織（ＷＴＯ）「與貿易有關之智慧財產權協定（Ｔ
    ＲＩＰＳ）」之約定，均屬受我國著作權法所保護之著作物
    ，非經前揭擁有著作權公司之同意或授權，不得擅自重製，
    或以移轉所有權之方法予以散布，或意圖散布而公開陳列或
    持有，竟於民國九十六年某日，在其位於彰化縣和美鎮○○
    里○○路九四號住處，透過網際網路系統，未經「ＣＡＰＣ
    ＯＭ」公司等著作權人同意，自網路論壇下載上開九款遊戲
    ，並燒錄成光碟而予以重製，供己玩樂。嗣於九十九年二月
    二十八日晚上六時二十三分許，明知上開遊戲光碟為侵害「
    ＣＡＰＣＯＭ」公司等著作權之非法重製光碟，復生意圖散
    布而公開陳列之犯意，在其上開住處，利用網際網路系統，
    登入「ＹＡＨＯＯ奇摩拍賣」網站，以「Ｚ0000000
    000」名義，刊登標題內容為「ＰＳ２（已改機）２支搖
    桿（左邊副廠‧右邊原廠震動搖桿）＋８ＭＢ記憶卡＋遊戲
    片」，並註明「ＰｌａｙＳｔａｔｉｏｎ２（已改機）２支
    搖桿（左邊副廠‧右邊原廠震動搖桿）＋８ＭＢ記憶卡＋遊
    戲片５片以上（惡靈古堡４．．．Ｘ戰警金剛狼等等．．．
    如有意願請密集使通ａ０１７０１９直接購買價３０００．
    ．．）」等文字，以起標價格新臺幣（下同）三千元之價格
    ，販售二手ＰＳ２遊戲機，並陳列附贈搭配上開ＰＳ２遊戲
    機之上開非法遊戲光碟，供不特定之網路使用者瀏覽選購。
    嗣為警於九十九年三月一日執行網路巡邏時發現，佯裝為買
    家下標，於同月二日中午十二時四十分許，在約定之彰化縣
    彰化市○○路○段與東谷路路口，當場查獲前往現場交付商
    品而持有上開非法遊戲光碟之甲○○，並扣得上開遊戲光碟
    九片；因認被告除涉犯違反著作權法第九十一條之一第三項
    之明知係侵害著作財產權之光碟重製物而散布罪（此部分另
    以本院九十九年度智簡字第三五號為簡易判決處刑）外，另
    涉犯著作權法第九十一條第一項、第三項之以重製於光碟之
    方法侵害他人著作權罪嫌等語。
二、按「（第一項）擅自以重製之方法侵害他人之著作財產權者
    ，處三年以下有期徒刑、拘役，或科或併科新臺幣七十五萬
    元以下罰金。（第二項）意圖銷售或出租而擅自以重製之方
    法侵害他人之著作財產權者，處六月以上五年以下有期徒刑
    ，得併科新臺幣二十萬元以上二百萬元以下罰金。（第三項
    ）以重製於光碟之方法犯前項之罪者，處六月以上五年以下
    有期徒刑，得併科新臺幣五十萬元以上五百萬元以下罰金。
    （第四項）著作僅供個人參考或合理使用者，不構成著作權
    侵害。」著作權法第九十一條定有明文。另參諸著作權法第
    九十一條第三項之立法理由既載明「四、為有效遏阻盜版光
    碟的製造，修正條文將可罰性最高的侵害，也就是『為了銷
    售、出租而盜版光碟』之罰責予以加重，第三項將自由刑下
    限，從現行法『拘役』提高到『六個月』有期徒刑。」可見
    著作權法第九十一條第三項「以重製於光碟之方法犯前項之
    罪者」之「犯前項之罪者」，應僅指著作權法第九十一條第
    二項之「意圖銷售或出租而擅自以重製之方法侵害他人之著
    作財產權者」，而不及於著作權法第九十一條第一項之「擅
    自以重製之方法侵害他人之著作財產權者」；亦即，行為人
    如係基於意圖銷售或出租以外之目的，縱使其係以重製於光
    碟之方法，而侵害他人之著作財產權，仍僅構成著作權法第
    九十一條第一項之擅自以重製之方法侵害他人之著作財產權
    罪，而無著作權法第九十一條第三項規定之適用。本件公訴
    人既認為被告係基於「供己玩樂」之目的，而於上開時、地
    ，未經附表所示著作財產權人之同意，自網路論壇下載附表
    所示遊戲，並燒錄成光碟而予以重製，按諸前揭說明，被告
    此部分所為，自應係犯著作權法第九十一條第一項之擅自以
    重製之方法侵害他人之著作財產權罪。公訴人認被告此部分
    所為，係犯「著作權法第九十一條第一項、第三項以重製於
    光碟之方法侵害他人著作權罪」，應係誤認著作權法第九十
    一條第三項所謂「犯前項之罪者」，除犯著作權法第九十一
    條第二項之罪者外，亦包括犯著作權法第九十一條第一項之
    罪者在內，容有誤會。
三、按告訴乃論之罪，未經告訴或其告訴經撤回或已逾告訴期間
    者，應諭知不受理之判決，並得不經言詞辯論為之，刑事訴
    訟法第三百零三條第三款、第三百零七條分別定有明文。本
    件被告於上開時、地，未經附表所示著作財產權人之同意，
    擅自將附表所示遊戲，燒錄成光碟而予以重製之行為，既係
    犯著作權法第九十一條第一項之擅自以重製之方法侵害他人
    之著作財產權罪，該罪依同法第一百條前段規定，須告訴乃
    論。依卷內資料，並無附表所示被害人曾以書狀或言詞向檢
    察官或司法警察官合法提出告訴之情事，且公訴人於聲請簡
    易判決處刑書（第二頁倒數第六行）內亦記載「被害人『Ｃ
    ＡＰＣＯＭ』公司等權利人均未提出告訴」等字，此部分既
    未經合法告訴，爰依前揭規定，不經言詞辯論，逕為諭知不
    受理之判決。
據上論斷，應依刑事訴訟法第四百五十二條、第三百零三條第三
款、第三百零七條，判決如主文。
中    華    民    國    99    年    6     月    14    日
                  刑事第六庭      審判長法官  王義閔
                                        法官  鮑慧忠
                                        法官  鄭舜元
以上正本證明與原本無異。
如不服本判決應於收受判決後10日內向本院提出上訴書狀，並
應敘述具體理由。其未敘述上訴理由者，應於上訴期間屆滿後
20日內向本院補提理由書(均須按他造當事人之人數附繕本)
「切勿逕送上級法院」。
告訴人或被害人對於判決如有不服具備理由請求檢察官上訴者，
其上訴期間之計算係以檢察官收受判決正本之日期為準。
中    華    民    國    99    年    6     月    14    日
                                      書記官  陳秀香
  附表：
┌──┬────────┬─────────────┬──────┐
│編號│遊戲名稱        │著作權人                  │數量        │
├──┼────────┼─────────────┼──────┤
│一  │惡靈古堡4       │日本「CAPCOM」公司        │1片         │
├──┼────────┼─────────────┼──────┤
│二  │惡靈古堡完全版  │日本「CAPCOM」公司        │1片         │
├──┼────────┼─────────────┼──────┤
│三  │古墓奇兵        │Crystal Dynamics公司      │1片         │
│    │                │（臺灣代理：Eidos）       │            │
├──┼────────┼─────────────┼──────┤
│四  │七龍珠Z         │Spike公司（臺灣代理：BANDA│1片         │
│    │                │I NAMCO GAMES公司）       │            │
├──┼────────┼─────────────┼──────┤
│五  │越南6           │SNK PLAYMORE公司          │1片         │
├──┼────────┼─────────────┼──────┤
│六  │首都高賽車漂移  │GENKI公司                 │1片         │
├──┼────────┼─────────────┼──────┤
│七  │X戰警 金剛狼    │Raven Software公司        │1片         │
├──┼────────┼─────────────┼──────┤
│八  │天誅  參        │Activison公司（臺灣代理： │1片         │
│    │                │FROM SOFTWARE公司）       │            │
├──┼────────┼─────────────┼──────┤
│九  │擴散2           │「CAPCOM」公司（臺灣代理：│1片         │
│    │                │美商藝電公司）            │            │
└──┴────────┴─────────────┴──────┘

司法院資訊處製作；財團法人民間司法改革基金會備份。
